臺灣基隆地方法院基隆簡易庭民事判決
110年度基簡字第884號
原      告  陳月霜  


被      告  黃胤庭  


上列當事人間請求刑事附帶民事損害賠償事件，經本院刑事庭以
110年度附民字第69號裁定移送而來，本院於民國110年11月8日
言詞辯論終結，判決如下：
    主  文
被告應給付原告新臺幣陸萬元。
原告其餘之訴駁回。
本判決得假執行。
    事實及理由
一、被告經合法通知，未於言詞辯論期日到場，核無民事訴訟法
    第386條所列各款情形，爰依同法第436條第2項、第385條第
    1項前段規定，准原告之聲請，由其一造辯論而為判決。
二、原告起訴主張：被告及訴外人許顥瀚(下逕稱其名)因從事殯
    葬商品買賣業務而結識，兩人均認利用殯葬商品交易進行詐
    欺之利潤可觀，遂共同意圖為自己不法之所有，於民國107
    年4月16日覓得人頭設立鈦和開發有限公司(下稱鈦和公司)
    ，由被告擔任負責人、許顥瀚擔任管理人，共同主持公司及
    指揮包含訴外人邢是為、曾柏叡、邱乙軒(下分別逕稱其名)
    在內等具有犯意聯絡之業務員以共同實行詐欺，嗣因鈦和公
    司營運期間，遭詐欺之客戶相繼提告，被告與許顥瀚乃另覓
    人頭於108年4月11日設立聚億開發有限公司(下稱聚億公司)
    ，由被告、許顥瀚接續共同主持、指揮具有犯意聯絡之業務
    ，改以聚億公司名義，循相同運作模式詐欺取財；緣聚億公
    司之業務邢是為於108年9月間化名「王天仁」撥打電話聯絡
    原告，假裝有意收購原告手中之殯葬商品，並夥同化名「黃
    博凱」之曾柏叡與原告見面、查看原告之塔位權狀，而邢是
    為、曾柏叡復於108年10月4日夥同假冒遠雄建設「李總」之
    邱乙軒出面，由邱乙軒向原告謊稱遠雄建設願以新臺幣(下
    同)2,250萬元收購原告手中之殯葬商品，並於108年10月7日
    與原告簽訂買賣契約書，惟以該合約須經公證為由拒絕交付
    予原告，嗣邱乙軒再於108年10月8日以電話要求原告繳交23
    4萬元稅金節稅，因原告表示無力繳付，邱乙軒即以原告違
    約為由，要原告等候法院傳票，曾柏叡亦謊稱公司股東同意
    出一半，原告至少須先支付20%即468,000元，其中158,000
    元曾柏叡願意代墊，原告則應自行處理其餘31萬元，致原告
    陷於錯誤，誤信為真，而於108年10月17日、同年月18日分
    別籌措10萬元、20萬元交付予曾柏叡，曾柏叡即再謊稱剩餘
    1萬元會向朋友商借，並將108年10月18日買賣受訂單上之「
    21萬元」改為「20萬元」，之後曾柏叡又要求原告補繳稅金
    ，因原告籌措無門，曾柏叡即未再與原告聯絡，原告始察悉
    受騙。是原告因被告與許顥瀚、邢是為、曾柏叡、邱乙軒等
    人共同實行之上開詐欺取財行為，合計受有30萬元之財產上
    損害，又原告已與許顥瀚、邢是為、曾柏叡、邱乙軒等人分
    別以15,000元成立和解，並共已獲受償6萬元，爰依侵權行
    為損害賠償之法律關係提起本件訴訟，請求被告給付原告受
    詐欺之30萬元等語。並聲明：被告應給付原告30萬元，及自
    起訴狀繕本送達翌日起至清償日止，按年息5%計算之利息。
三、被告經合法通知，未於言詞辯論期日到場，亦未提出書狀作
    何聲明或陳述。
四、經查，原告主張之上開事實，業據其引用與本件民事事件係
    屬同一事實之刑事案件即本院109年度重訴字第9號、109年
    度訴字第697號、109年度訴字第711號、109年度易字第464
    號、109年度重訴字第13號詐欺等刑事案件之原因事實與證
    據，並經本院依職權調取上開刑事偵審案卷核閱無訛；而被
    告對於原告主張之事實，已於相當時期受合法之通知，而於
    言詞辯論期日不到場，亦未提出準備書狀爭執，依民事訴訟
    法第280條第3項準用第1項之規定，視同自認，原告前揭主
    張自堪信為真實。
五、按因故意或過失，不法侵害他人之權利者，負損害賠償責任
    ；數人共同不法侵害他人之權利者，連帶負損害賠償責任；
    不能知其中孰為加害人者，亦同。造意人及幫助人，視為共
    同行為人；負損害賠償責任者，除法律另有規定或契約另有
    訂定外，應回復他方損害發生前之原狀；第1項情形，債權
    人得請求支付回復原狀所必要之費用，以代回復原狀，民法
    第184條第1項、第185條、第213條第1項、第3項前段分別定
    有明文。本件被告與許顥瀚、邢是為、曾柏叡、邱乙軒等成
    員共組詐欺犯罪組織，相互基於詐欺取財之犯意聯絡，分工
    實施前揭詐欺取財行為，使原告陷於錯誤，進而於上揭時、
    地將其所有30萬元交付予前開詐欺犯罪組織成員即曾柏叡，
    因此受有30萬元之財產上損害，而原告所受之損害與被告及
    許顥瀚、邢是為、曾柏叡、邱乙軒所為侵權行為間，有相當
    因果關係，是被告自應對原告負損害賠償責任。
六、第按連帶債務人相互間，除法律另有規定或契約另有訂定外
    ，應平均分擔義務；因連帶債務人中之一人為清償、代物清
    償、提存、抵銷或混同，而債務消滅者，他債務人同免其責
    任；債權人向連帶債務人中之一人免除債務，而無消滅全部
    債務之意思表示者，除該債務人應分擔之部分外，他債務人
    仍不免其責任，民法第280條本文、第274條及第276條第1項
    分別定有明文。依此，債務人應分擔部分之免除，可發生絕
    對之效力，亦即債權人與連帶債務人中之一人成立和解，如
    無消滅其他債務人連帶賠償債務之意思，而其同意債務人賠
    償金額如超過依法應分擔額者，債權人就該連帶債務人應分
    擔之部分，並無作何免除，對他債務人而言，固僅生相對之
    效力，但其同意賠償金額如低於依法應分擔額時，該差額部
    分，即因債權人對其應分擔部分之免除而發生絕對效力(最
    高法院109年度台上字第1069號判決意旨參照)。查被告與許
    顥瀚以鈦和公司名義招募詐欺集團成員邢是為、曾柏叡、邱
    乙軒，以詐欺方式侵害原告財產權，已如前述，足認被告與
    許顥瀚、邢是為、曾柏叡、邱乙軒等人就原告遭其等詐欺所
    受財產上損害30萬元，應負連帶賠償責任。又查，被告與許
    顥瀚、邢是為、曾柏叡、邱乙軒間之相互關係，法律未另有
    規定，亦無證據證明其等就分擔額另有約定，依民法第280
    條前段規定，被告與許顥瀚、邢是為、曾柏叡、邱乙軒應平
    均分擔義務，是每人就本件賠償責任之內部應分擔額各為6
    萬元【計算式：30萬元÷5人＝6萬元】。再查，原告已自承其
    與許顥瀚、邢是為、曾柏叡、邱乙軒等人已分別以15,000元
    成立和解，且其即不再對許顥瀚、邢是為、曾柏叡、邱乙軒
    等人請求等語(見本院110年11月8日言詞辯論筆錄)，堪認原
    告因和解成立而已同意拋棄對許顥瀚、邢是為、曾柏叡、邱
    乙軒之其餘請求，係免除許顥瀚、邢是為、曾柏叡、邱乙軒
    之債務，惟未免除被告之債務，即無消滅全部債務之意思。
    又許顥瀚、邢是為、曾柏叡、邱乙軒與原告成立和解後，均
    已全額給付和解之金額，亦為原告所不爭執，許顥瀚、邢是
    為、曾柏叡、邱乙軒因和解賠償之金額低於應分擔之6萬元
    ，該差額即因原告對許顥瀚、邢是為、曾柏叡、邱乙軒應分
    擔部分之免除而對被告發生絕對之效力，使被告就該部分差
    額亦同免責任，準此，被告對原告之侵權行為賠償債務，自
    應扣除原告已免除許顥瀚、邢是為、曾柏叡、邱乙軒應分擔
    額之差額，則原告依侵權行為損害賠償之法律關係，請求被
    告賠償6萬元【計算式：30萬元－6萬元－6萬元－6萬元－6萬元＝
    6萬元】，為有理由，應予准許，逾此範圍之請求為無理由
    ，應予駁回。
七、本件係民事訴訟法第427條第1項所定之標的金額50萬元以下
    之財產權訴訟，本院為被告敗訴判決部分，應依職權宣告假
    執行。
八、據上論結，本件原告之訴為為一部有理由、一部無理由，依
    民事訴訟法第385條第1項前段、第389條第1項第3款，判決
    如主文。
中　　華　　民　　國　　110 　年　　11　　月　　30　　日
                  基隆簡易庭法　官　姚貴美
以上正本係照原本作成。
對於本件判決如有不服，應於收受送達後20日內向本院提出上訴
書狀，上訴於本院合議庭，並按他造當事人之人數附具繕本。如
委任律師提起上訴者，應一併繳納上訴審裁判費。 
中　　華　　民　　國　　110 　年　　11　　月　　30　　日
                            書記官　湯惠芳